臺灣高雄地方法院刑事判決　　　　　　　94年度訴字第2580號
公　訴　人　臺灣高雄地方法院檢察署檢察官
被　　　告　乙○○
　　　　　　　　　　（寄押於臺灣高雄第二監獄）
上列被告因偽造文書等案件，經檢察官提起公訴（94年度偵字第
13023號、第13945號），嗣被告於本院準備程序進行中就被訴事
實為有罪之陳述，經本院合議庭裁定由受命法官獨任進行簡式審
判程序審理，本院判決如下：
    主  文
乙○○連續行使偽造私文書，足以生損害於他人，處有期徒刑壹
年。如附表一、二所示簽帳單之顧客存根聯，沒收之；如附表一
、二所示簽帳單之商店存根聯上偽造之「甲○○」署押及玉山銀
行信用卡申請書上偽造之「甲○○」署押壹枚、聯邦銀行信用卡
申請書上偽造之「甲○○」署押壹枚、玉山商業銀行股份有限公
司信用卡背面（卡號：0000000000000000號）及聯邦商業銀行股
份有限公司信用卡背面（卡號：0000000000000000號）偽造之「
甲○○」署押各壹枚，沒收之。
    事  實
一、乙○○因缺錢花用，意圖為自己不法之所有，先於民國93年
    4 月24日某時，乘其父甲○○前往醫院就醫期間，在甲○○
    高雄市○鎮區○○街5 巷13號住處內，竊取甲○○國民身份
    證1 張，得手後即基於行使偽造私文書及意圖為自己不法所
    有之詐欺取財概括犯意，先後於：
  (一)93年4 月下旬，自行在玉山商業銀行股份有限公司（下稱玉
    山銀行）信用卡申請書上偽簽「甲○○」之署名及填載甲○
    ○年籍等資料而偽造私文書，復持上開甲○○之身分證影本
    ，持向玉山銀行申請信用卡以行使，致玉山銀行承辦人員陷
    於錯誤，誤為甲○○本人所申請而核發信用卡卡號00000000
    00000000號之信用卡以此詐得信用卡1 張。乙○○取得上開
    信用卡後，隨即信用卡背面偽簽「甲○○」之署名，而偽造
    私文書，足以生損害於甲○○。嗣於93年5 月11日起，即連
    續於如附表一所示之時間，至如附表一所示之震旦行等信用
    卡特約商店，持上開信用卡連續刷卡消費如附表一所示之金
    額以行使，並於每筆簽帳單上分別偽簽「甲○○」之署名，
    而偽造私文書後，持以交付予各該消費商店之人員以行使，
    使該店之人員誤認乙○○為該信用卡之合法使用人，而交付
    如附表一除編號11外之財物及提供附表一編號11之服務，足
    以生損害於甲○○、玉山銀行及如附表一所示之各該消費商
    店。
  (二)93年8 月下旬，復於聯邦商業銀行股份有限公司（下稱聯邦
    銀行）信用卡申請書上偽簽「甲○○」之署名及填載甲○○
    年籍等資料而偽造私文書，復持上開甲○○之身分證影本，
    持向聯邦銀行申請信用卡以行使，致聯邦銀行承辦人員陷於
    錯誤，誤為甲○○本人所申請而核發信用卡卡號0000000000
    000000號之信用卡以此詐得信用卡1 張。乙○○取得上開信
    用卡後，隨即信用卡背面偽簽「甲○○」之署名，而偽造私
    文書，足以生損害於甲○○。嗣於93年9 月23日起，即連續
    於如附表二所示之時間，至如附表二所示之金銀島購物中心
    等信用卡特約商店，持上開信用卡連續刷卡消費如附表二所
    示之金額以行使，並於每筆簽帳單上分別偽簽「甲○○」之
    署名，而偽造私文書後，持以交付予各該消費商店之人員以
    行使，使該店之人員誤認乙○○為該信用卡之合法使用人，
    而交付財物，足以生損害於甲○○、聯邦銀行及如附表二所
    示之各該消費商店。
  (三)嗣因乙○○均未繳交上開消費款項，經玉山及聯邦銀行向甲
    ○○催繳款項，甲○○察覺有異，報警處理而查悉上情。
二、案經高雄市政府警察局三民第二分局報請暨聯邦銀行訴由臺
    灣高雄地方法院檢察署檢察官偵查起訴。
    理  由
一、訊據被告乙○○對於上揭事實於本院審理時坦承不諱，核與
    證人甲○○於警詢證述情節相符，復有玉山銀行信用卡申請
    、聯邦銀行信用卡申請書各1 紙、玉山銀行信用卡1 枚、冒
    刷玉山銀行信用卡之消費明細、冒刷聯邦銀行信用卡之消費
    明細各1 張、消費簽章單25紙（玉山銀行信用卡部分15紙、
    聯邦銀行信用卡部分9 紙）及甲○○切結書1 張等附卷可稽
    ，足認被告自白與事實相符，堪可採信。本件事證明確，被
    告犯行堪可認定。
二、按在信用卡背面簽名欄簽名，自形式上整體觀察，即足以知
    悉係表示信用卡之簽名者於信用卡有效期限內有權使用該信
    用卡之辨識及證明，並非依習慣或特約表示一定用意之證明
    ，性質上係屬刑法第210 條之私文書，應成立刑法第210 條
    之偽造私文書罪（最高法院93年第2 次刑事庭會議決議參照
    ）；又持信用卡刷卡消費時，在簽帳單上簽署姓名，除表示
    已收受特約商店所交付之交易標的物或消費標的，並確認該
    筆消費之憑證，具有表示法律上權利義務關係之證明，故簽
    帳單性質上除與收據相同外，並且為信用卡發卡銀行依據此
    向簽帳人收款之憑證，應屬刑法第210 條之私文書，均合先
    敘明。是核被告所為，係犯刑法第320 條第1 項之普通竊盜
    罪，刑法第216 條、第210 條之行使偽造私文書罪，以及刑
    法第339 條第1 項之詐欺取財罪、第339 條第2 項之詐欺得
    利罪。被告於信用卡背面、刷卡簽帳單上偽造「甲○○」署
    名之行為係偽造私文書之部分行為，而其偽造後持以行使，
    偽造之低度行為亦為行使之高度行為所吸收，均不另論罪。
    被告先後多次行使偽造私文書、詐欺取財行為，時間緊接，
    手法相同，觸犯構成要件同一之罪名，顯係基於概括犯意反
    覆為之，應分別依連續犯之規定論以一罪，並加重其刑。被
    告所犯竊盜罪、連續行使偽造私文書罪、連續詐欺取財罪、
    詐欺得利罪間，有方法、目的之牽連關係，為牽連犯，應從
    一重論以連續行使偽造私文書罪。公訴人雖未就被告在上開
    玉山及聯邦銀行信用卡背面偽簽「甲○○」署名而偽造私文
    書並持以行使之犯行提起公訴，然此部分與被告起訴成罪之
    行使偽造私文書犯行，有連續犯之裁判上一罪關係，為起訴
    效力所及，本院自得予以審理。爰審酌被告正值青壯年紀，
    卻不思以正當途徑賺取所得，竟竊取其父之身分證後聲請信
    用卡，並連續利用上開信用卡詐欺取財，所為已然破壞信用
    卡之交易機能及社會金融秩序，惟念其行為後坦承犯行，及
    所詐得財物之總值約為25萬餘元，及被告之生活狀況、智識
    程度等一切情狀，量處如主文所示之刑，並諭知易科罰金之
    折算標準。
三、末按上訴人用以詐欺取財之偽造、變造等書類，既已交付予
    被害人收受，則該物非屬上訴人所有，除偽造書類上偽造之
    印文、署押，應依刑法第219 條予以沒收外，依同法第38條
    第3 項之規定，即不得再對各該書類諭知沒收，最高法院著
    有43年台上字第747 號判例可資參照。被告偽簽「甲○○」
    如附表一、二所示簽帳單之顧客存根聯，係屬被告所有，犯
    罪所得之物，雖未據扣案（扣案均為商店存根聯），惟既無
    法證明已滅失而不存在，均應依刑法第38條第1 項第3 款之
    規定，宣告沒收；又玉山銀行信用卡信用卡申請書及聯邦銀
    行信用卡申請書上偽造之「甲○○」署名各一枚、玉山及聯
    邦銀行信用卡上偽造之「甲○○」署名各一枚，均應依刑法
    第219 條之規定，宣告沒收之；如附表一、二所示簽帳單之
    商店存根聯上偽造「甲○○」署名，雖附表一編號1 至5 之
    簽帳單未據扣案，然無證據證明其已滅失，亦均應依刑法第
    219 條之規定，宣告沒收之。至如附表一、二所示之簽帳單
    商店存根聯及玉山銀行信用卡、聯邦銀行信用卡、玉山銀行
    信用卡申請書、聯邦銀行信用卡申請書等，係屬各該特約消
    費商店、發卡銀行（玉山銀行、聯邦銀行）所有，自不得宣
    告沒收。另附表一、二所示之顧客存根聯上偽造之「甲○○
    」署名，該顧客存根聯等既已宣告沒收，爰不予重複宣告沒
    收，附此敘明。
據上論斷，應依刑事訴訟法第273 條之1 第1 項、第299 條第1
項前段，刑法第320 條第1 項、第216 條、第210 條、第339 條
第1 項、第2 項、第56條、第55條、第219 條、第38條第1 項第
3 款，罰金罰鍰提高標準條例第1 條前段，判決如主文。
本案經檢察官丙○○到庭執行職務。
中　　華　　民　　國　　94　　年　　10　　月　　31　　日
                  刑事第十一庭  法　官  林揚奇
以上正本證明與原本無異。
如不服本判決，應於判決送達後10日內，向本院提出上訴狀。
中　　華　　民　　國　　94　　年　　10　　月　　31　　日
                                書記官  于耀文
附表一：（玉山銀行信用卡部分）
┌─┬────┬───────────┬────┬───┐
│編│犯罪時間│犯罪（盜刷信用卡）地點│犯罪所得│簽帳單│
│號│（93年）│                      │(新臺幣)│形式  │
├─┼────┼───────────┼────┼───┤
│01│5 月11日│高雄市○○○路366 號震│10,000元│未據扣│
│  │        │旦行                  │        │案（且│
│  │        │                      │        │玉山銀│
│  │        │                      │        │行已未│
│  │        │                      │        │能提供│
│  │        │                      │        │）    │
├─┼────┼───────────┼────┼───┤
│02│5 月12日│高雄市前金區○○○路  │13,000元│未據扣│
│  │        │195 號1 樓豐祥珠寶有限│        │案（且│
│  │        │公司                  │        │玉山銀│
│  │        │                      │        │行無法│
│  │        │                      │        │提供）│
├─┼────┼───────────┼────┼───┤
│03│5 月14日│高雄市○○區○○街529 │16,575元│未據扣│
│  │        │號1樓家樂福           │        │案（且│
│  │        │                      │        │玉山銀│
│  │        │                      │        │行無法│
│  │        │                      │        │提供）│
├─┼────┼───────────┼────┼───┤
│04│5 月25日│高雄市前鎮區○○○路  │9,900元 │未據扣│
│  │        │157號大樂公司         │        │案（且│
│  │        │                      │        │玉山銀│
│  │        │                      │        │行無法│
│  │        │                      │        │提供）│
├─┼────┼───────────┼────┼───┤
│05│5 月28日│高雄市三民區○○○路  │6,560元 │未據扣│
│  │        │463號大樂公司         │        │案（且│
│  │        │                      │        │玉山銀│
│  │        │                      │        │行無法│
│  │        │                      │        │提供）│
├─┼────┼───────────┼────┼───┤
│06│6 月13日│高雄市苓雅區○○○路  │10,106元│1 式2 │
│  │        │117巷1號家樂福        │        │聯    │
├─┼────┼───────────┼────┼───┤
│07│6 月11日│高雄市○○區○○街529 │10,230元│1 式2 │
│  │        │號1樓家樂福           │        │聯    │
├─┼────┼───────────┼────┼───┤
│08│6 月17日│高雄市○○區○○街529 │8,910元 │1 式2 │
│  │        │號1樓家樂福           │        │聯    │
├─┼────┼───────────┼────┼───┤
│09│6 月25日│高雄市○○區○○街529 │8,910元 │1 式2 │
│  │        │號1樓家樂福           │        │聯    │
├─┼────┼───────────┼────┼───┤
│10│7 月8 日│高雄市○○區○○街529 │10,168元│1 式2 │
│  │        │號1樓家樂福           │        │聯    │
├─┼────┼───────────┼────┼───┤
│11│7 月22日│高雄市新興區○○○路  │1,150元 │1 式2 │
│  │        │482 號2 樓假期商務大飯│        │聯    │
├─┼────┼───────────┼────┼───┤
│12│7 月21日│高雄市三民區○○○路  │9,840元 │1 式2 │
│  │        │463號大樂公司         │        │聯    │
├─┼────┼───────────┼────┼───┤
│13│7 月22日│高雄市三民區○○○路  │6,560元 │1 式2 │
│  │        │463號大樂公司         │        │聯    │
├─┼────┼───────────┼────┼───┤
│14│7 月28日│高雄市三民區○○○路  │6,560元 │1 式2 │
│  │        │463號大樂公司         │        │聯    │
├─┼────┼───────────┼────┼───┤
│15│8 月2日 │高雄市三民區○○○路  │6,560元 │1 式2 │
│  │        │463號大樂公司         │        │聯    │
├─┼────┼───────────┼────┼───┤
│16│8 月5日 │高雄市三民區○○○路  │3,936元 │1 式2 │
│  │        │463號大樂公司         │        │聯    │
├─┼────┼───────────┼────┼───┤
│17│8 月7日 │高雄市三民區○○○路  │3,748元 │1 式2 │
│  │        │463號大樂公司         │        │聯    │
├─┼────┼───────────┼────┼───┤
│18│8 月8日 │高雄市三民區○○○路  │3,280元 │1 式2 │
│  │        │463號大樂公司         │        │聯    │
├─┼────┼───────────┼────┼───┤
│19│8 月11日│高雄市三民區○○○路  │4,920元 │1 式2 │
│  │        │463號大樂公司         │        │聯    │
├─┼────┼───────────┼────┼───┤
│20│8 月12日│高雄市三民區○○○路  │3,608元 │1 式2 │
│  │        │463號大樂公司         │        │聯    │
└─┴────┴───────────┴────┴───┘
附表二：（聯邦銀行信用卡部分）
┌─┬────┬───────────┬────┬───┐
│編│犯罪時間│犯罪（盜刷信用卡）地點│犯罪所得│簽帳單│
│號│（93年）│                      │(新臺幣)│形式  │
├─┼────┼───────────┼────┼───┤
│01│9 月23日│高雄市金銀島購物中心  │11,640元│1 式2 │
│  │        │                      │        │聯    │
├─┼────┼───────────┼────┼───┤
│02│9 月24日│高雄縣鳳山市家樂福五甲│15,048元│1 式2 │
│  │        │店                    │        │聯    │
├─┼────┼───────────┼────┼───┤
│03│9 月26日│高雄縣鳳山市家樂福五甲│21,945元│1 式2 │
│  │        │店                    │        │聯    │
├─┼────┼───────────┼────┼───┤
│04│10月8日 │高雄縣鳳山市家樂福五甲│11,200元│1 式2 │
│  │        │店                    │        │聯    │
├─┼────┼───────────┼────┼───┤
│05│10月11日│震旦行股份有限公司高雄│1,900元 │1 式2 │
│  │        │25營業所              │        │聯    │
├─┼────┼───────────┼────┼───┤
│06│10月14日│高雄縣鳳山市家樂福五甲│16,872元│1 式2 │
│  │        │店                    │        │聯    │
├─┼────┼───────────┼────┼───┤
│07│10月18日│高雄縣鳳山市家樂福大順│10,137元│1 式2 │
│  │        │店                    │        │聯    │
├─┼────┼───────────┼────┼───┤
│08│10月20日│高雄縣鳳山市家樂福民族│7,028元 │1 式2 │
│  │        │店                    │        │聯    │
├─┼────┼───────────┼────┼───┤
│09│10月20日│高雄市○○區○○街529 │6,975元 │1 式2 │
│  │        │號1樓家樂福           │        │聯    │
└─┴────┴───────────┴────┴───┘
